臺灣基隆地方法院刑事判決　　　　　　　 96年度訴字第137號
公　訴　人　臺灣基隆地方法院檢察署檢察官
被　　　告　乙○○
上列被告因毒品危害防制條例案件，經檢察官提起公訴（96年
度毒偵字第201號），被告為有罪之陳述，本院合議庭裁定由受
命法官獨任進行審判，經改依簡式審判程序審理後判決如下：
    主  文
乙○○施用第一級毒品，累犯，處有期徒刑拾月。第一級毒品海
洛因壹包（毛重零點貳伍公克）沒收銷燬之。
    事  實
一、乙○○前於民國（下同）88年間因施用第一級毒品，經觀察
    勒戒後認有繼續施用傾向，經裁定強制戒治，於89年8月9日
    交付保護管束期滿執行完畢，經臺灣基隆地方法院檢察署檢
    察官於89年8月31日，以89年度戒毒偵字第75號為不起訴處
    分確定。復因施用第一、二級毒品案件，經本院於93年4月
    16日以93年度訴字第128號各判處有期徒刑8月、5月確定，
    應執行有期徒刑1年（下稱甲罪）。另因竊盜案件，經本院
    於93年6月14日以93年度基簡字第466號判處有期徒刑3 月確
    定（下稱乙罪）。再因施用第一、二級毒品案件，經本院於
    93年10月11日以93年度訴字第594號分別判處有期徒刑9 月
    、5月確定，應執行有期徒刑1年（下稱丙罪）。甲乙兩罪應
    執行有期徒刑1年2月，丙罪接續執行，於95年10月9日執行
    完畢。詎其猶不知悔改，仍基於施用第一級毒品海洛因之犯
    意，於96年1月4日下午8時許，在基隆市仁愛國小後山某處
    ，以將海洛因摻水注入針筒施打之方式，施用第一級毒品海
    洛因1次。嗣於96年1月6日下午6時10分許，在基隆市○○區
    ○○路16巷口前為警查獲，並扣得第一級毒品海洛因1包（
    毛重0.25公克，起訴書誤載為淨重0.04公克）。
二、案經基隆市警察局第一分局報告臺灣基隆地方法院檢察署檢
    察官偵查起訴。
    理  由
一、本件被告所犯非死刑、無期徒刑、最輕本刑為3年以上有期
    徒刑之罪，或高等法院管轄第一審之案件，被告於本院準備
    程序中，就被訴事實為有罪之陳述，經告以簡式審判程序之
    旨，並聽取檢察官、被告之意見後，本院合議庭裁定由受命
    法官進行簡式審判程序，是本件之證據調查，依刑事訴訟法
    第273條之2規定，不受同法第159條第1項、第161條之2、第
    161條之3、第163條之1及第164條至第170條規定之限制，合
    先敘明。
二、上揭事實業據被告於本院審理時坦承不諱，其為警查獲後所
    採尿液檢體經檢驗結果，呈嗎啡陽性反應，此有台灣尖端先
    進生技醫藥股份有限公司於96年1月17日出具之濫用藥物檢
    驗報告1紙（見偵查卷第35頁）附卷可稽。按一般人注射海
    洛因或嗎啡後，經體內吸收代謝約30分鐘內開始排入尿液中
    ，而以最初6至12小時排出量最多，約有75 %可在施用後24
    小時內經由尿液中排出體外，剩餘量則可能在數日內分別排
    出體外；其毒品反應能否檢出，須視其施用量而定，施用量
    多者，於施用後4、5日仍有可能檢出毒品反應，施用量少者
    ，可能在24小時後即無檢出毒品反應，有法務部調查局（82
    ）陸字第82031487號檢驗通知書說明在案。再按氣相層析質
    譜儀分析法係現在最精確之檢驗法，有台北榮民總醫院83年
    3月3日（83）北總內字第0815號函可查，以檢驗單位所用之
    氣相層析質譜儀分析法之精確度而論，應可剔除「偽陽性反
    應」之可能，該檢驗結果自可憑信。且扣案之白色粉末1包
    經警依台灣尖端先進生技醫藥製造之煙毒品檢驗包試驗初步
    檢驗結果，呈嗎啡、海洛因反應，有基隆市警察局第一分局
    延平街派出所「查獲涉嫌毒品危害防制條例毒品初步鑑驗報
    告單」1紙暨照片2張附卷可佐，被告自白伊在為警查獲前2
    日施用海洛因與事實相符，其施用毒品犯行事證明確。
三、按毒品危害防制條例係於92年7月9日修正公布，自93年1 月
    9日起施行，其中第20條、第23條將施用毒品之刑事處遇程
    序，區分為「初犯」、「五年內再犯」、「五年後再犯」。
    依其立法理由之說明：「初犯」，經觀察、勒戒或強制戒治
    後，應為不起訴處分或不付審理之裁定；經觀察、勒戒或強
    制戒治執行完畢釋放後，「五年內再犯者」，因其再犯率甚
    高，原實施之觀察、勒戒及強制戒治既已無法收其實效，爰
    依法追訴或裁定交付審理。至於經觀察、勒戒或強制戒治執
    行完畢釋放後，「五年後再犯者」，前所實施之觀察、勒戒
    或強制戒治已足以遮斷其施用毒品之毒癮，為其自新及協助
    其斷除毒癮，仍適用「初犯」規定，先經觀察、勒戒或強制
    戒治之程序。從而依修正後之規定，僅限於「初犯」及「五
    年後再犯」二種情形，始應先經觀察、勒戒或強制戒治程序
    。倘被告於5年內已再犯，經依法追訴處罰，縱其第三次（
    或第三次以上）再度施用毒品之時間，在初犯經觀察、勒戒
    或強制戒治執行完畢釋放五年以後，已不合於「五年後再犯
    」之規定，且因已於「五年內再犯」，顯見其再犯率甚高，
    原實施觀察、勒戒或強制戒治，已無法收其實效，即應依該
    條例第10條處罰（最高法院95年度台非字第59號、第65 號
    判決意旨及最高法院95年第7次刑事庭會議決議意旨參照）
    。查被告前因施用毒品案件，經強制戒治於89年8月9日執行
    完畢釋放，由臺灣基隆地方法院檢察署檢察官於89年8月31
    日，以89戒毒偵字第75號為不起訴處分確定。復因施用第一
    、二級毒品案件，經本院於93年4月16日以93年度訴字第128
    號各判處有期徒刑8月、5月確定，應執行有期徒刑1年，再
    於93年10月11日以93年度訴字第594號分別判處有期徒刑9月
    、5月確定，應執行有期徒刑1年，甫於95年10月9日執行完
    畢等情，有台灣高等法院被告前案記錄表在附可稽，係「五
    年內已經再犯」，甚為明灼，是被告於強制戒治執行完畢之
    89年8月9日以後之5年內已經再犯，復再犯本件施用毒品犯
    行，不符合毒品危害防制條例第20條第3項之規定，應依同
    條例第20條第2項之規定，逕行追訴，被告犯行事證明確，
    洵堪認定。
四、核被告所為，係犯毒品危害防制條例第10條第1項之施用第
    一級毒品罪。被告施用前持有第一級毒品海洛因之低度行為
    ，為其施用之高度行為所吸收而不另論罪。又查被告有事實
    欄所載之犯罪科刑執行情形，有臺灣高等法院被告全國前案
    紀錄表在卷可稽，其受有期徒刑之執行完畢後，5年以內再
    犯有期徒刑以上之本罪，為累犯，應依刑法第47條第1項加
    重其刑。爰審酌被告之素行、智識程度；犯罪之動機、目的
    、手段；前已因施用毒品之犯行，經執行強制戒治、有期徒
    刑，仍不知悔改，復繼續沾染毒品惡習，其施用毒品行為對
    於自身及社會所造成之危害程度非輕；本次施用毒品之犯罪
    態樣及施用之次數；犯後已坦承犯行，態度尚佳等一切情狀
    ，量處如主文所示之刑，以示警懲。扣案第一級毒品海洛因
    1包（毛重0.25公克），因包裝與其上極微量之毒品已合而
    為一，無從析離，應整體視為毒品，均併依毒品危害防制條
    例第18條第1項前段之規定，宣告沒收銷燬之（上開毒品於
    鑑定機關鑑定時，無論以何種方式刮取分離毒品秤重，其包
    裝袋均仍會有極微量毒品殘留，業經法務部調查局於93 年3
    月19日即以調科壹字第09300113060號函覆臺灣高雄地方法
    院）。
據上論斷，應依刑事訴訟法第273條之1第1項、第299條第1項前
段，毒品危害防制條例第10條第1項、第18條第1項前段，刑法第
11條、第47條第1項，判決如主文。
本案經檢察官甲○○到庭執行職務。
中　　華　　民　　國　　96　　年　　3  　月　 30 　日
                  刑事第二庭法  官  王敏慧
以上正本證明與原本無異。
如不服本判決應於收受本判決後10日內向本院提出上訴書狀，其
未敘述上訴理由者，並得於提起上訴後10日內向本院補提理由書
狀（均須按他造當事人之人數附繕本）。「切勿逕送上級法院」
中　　華　　民　　國　　96　　年　　3  　月　 30　 日
                            書記官  彭淑芳
附錄論罪法條
毒品危害防制條例第10條第1項
施用第一級毒品者，處 6 月以上 5 年以下有期徒刑。
